【裁判字號】    98,交易更,4
【裁判日期】    980818
【裁判案由】    過失傷害
【裁判全文】
臺灣臺中地方法院刑事判決             98年度交易更字第4號
公  訴  人  臺灣臺中地方法院檢察署檢察官
被      告  甲○○
上列被告因過失傷害案件，經檢察官提起公訴（96年度偵字第
15313號），本院判決後，經檢察官上訴，由台灣高等法院撤銷
原判決發回本院更審，判決如下：
    主    文
本件公訴不受理。
    理    由
一、公訴意旨略以：甲○○於民國96年3月5日凌晨，駕駛車牌號
    碼2521-NH號自用小客車搭載其父江春池，沿台中市○○路
    由大墩七街往五權西路方向行駛，本應注意駕駛人駕駛汽車
    ，應遵守道路交通標誌之指示、汽車行駛時，駕駛人應注意
    車前狀況，並隨時採取必要安全措施、汽車行駛至交岔路口
    ，其行進應遵守燈光號誌等規定，以避免危險之發生，而當
    時情狀並無任何不能注意之情形，其竟疏未注意上揭規定，
    於通過該交岔路口雖見行進方向之燈光號誌為紅燈表示禁止
    通行，適有被害人乙○○所騎乘車牌號碼TQ3-286號機車沿
    臺中市○○路由大英街往五權西路方向行駛，因而發生碰撞
    ，當場造成乙○○受有頭部外傷合併蜘蛛膜下腔出血及腦部
    腫脹等於身體重大不治之傷害，因認甲○○涉犯刑法第284
    條第1項後段之過失致重傷害罪等語。
二、按告訴乃論之罪，告訴人於第一審辯論終結前，得撤回其告
    訴；又告訴乃論之罪，未經告訴或其告訴經撤回者，應諭知
    不受理之判決，並得不經言詞辯論為之，刑事訴訟法第二百
    三十八條第一項、第三百零三條第三款、第三百零七條，分
    別定有明文。另告訴乃告訴權人向偵查機關申告犯罪事實所
    為之意思表示，最高法院88年度台上字第5506號判決意旨參
    照，亦即告訴必須向偵查機關為訴追之意思表示。
三、本件被告甲○○經檢察官依刑法第二百八十四條第一項後段
    之過失重傷罪提起公訴，依刑法第二百八十七條前段規定係
    屬告訴乃論之罪。經查，被害人乙○○因該次車禍事件，致
    受有頭部外傷合併蜘蛛膜下腔出血及腦部腫脹之重大不治之
    傷害，並因此造成腦部受損，意識不清，且肢體癱瘓，無法
    自主生活，有診斷證明書在卷足稽，另被害人乙○○係73年
    1 月6日出生，有年藉在卷可參，被害人於本件車禍發生時
    已成年，被害人既已成年，並因車禍造成意識不清，致無法
    為本件告訴，依法亦無其他得為代行告訴人之人，承辦檢察
    官乃於96年8月3日指定其父丙○○為代行告訴人，有檢察官
    之命令附卷可參（見偵查卷第6頁），惟代行告訴權人丙○○並未再向偵查機關為任何表示訴追之意思表示，檢察官即
    於同年8月15日提起公訴，本案並未經合法告訴已明，至如
    起訴書所載本案係經丙○○訴由台中市警察局第四分局報請
    檢察官偵辦，按丙○○固曾於96年5月25日台中市警察局第
    四分局製作筆錄時表示，「我要代表我女兒乙○○對當事人
    江冠蓋提出傷害告訴」，惟斯時丙○○尚未取得合法代行告
    訴權，其告訴亦不合法，本件告訴既不合法即與未經告訴無
    異。
四、按最高法院85年度台非字第290號及93年度台非字第196 號
    判決意旨，雖謂刑事訴訟法第二百三十八條得撤回告訴之人
    ，以有告訴權並實行告訴之人為限，代行告訴人並不包括再
    內，業據司法院院解字3658號著有解釋可稽，足見代行告訴
    人並無撤回告訴之權利等語；依法條狹義解釋固可得出上開
    結論，惟法條及此一解釋之目的無非保護犯罪被害人，但如
    所有情形均作如此解釋，則因被害人無法實行告訴而指定代
    行告訴之案件，均無從撤回告訴，將嚴重影響被害人與行為
    人民事之和解，及賠償金額，對被害人而言，反而因僵化解
    釋未能保護其真正利益，故如被害人業經禁治產宣告，由法
    院指定監護人保護其利益，由監護人代表被害人與行為人進
    行民事賠償事宜，固為法所允許，如賦予監護人得撤回告訴
    ，可增加民事賠償之金額及機會，且與保護被害人之旨符合
    ，是於代行告訴之情形，代行告訴人固無撤回告訴之權，惟
    被害人之監護人即法定代理人，雖於偵查階段尚未被指定為
    監護人而不能提起告訴，為保護被害人之利益，應解釋於被
    害人被宣告禁治而指定為法定代理人後，有提起告訴及撤回
    告訴之權限，否則抱守殘缺拘泥形式解釋，反而不能保障被
    害人之權利，應非法律之真義。本案縱使經合法告訴，惟被
    害人乙○○於96年10月19日經本院於96年度禁字第239號宣
    告為禁治產人，由其父丙○○、母廖滿賀為法定監護人，有
    裁定書一份在卷足稽，依法丙○○、廖滿賀為其法定代理人
    ，茲因被告與被害人乙○○之法定代理人丙○○、廖滿賀二
    人達成賠償新台幣五百三十六萬元之和解，被害人之法定代
    理人丙○○、廖滿賀於96年12月17日本院第一審辯護終結前
    具狀撤回告訴，有本院筆錄及撤回告訴聲請狀一紙在卷可參
    （本院交易卷第19頁、第37頁），被害人乙○○經本院宣告
    禁治產，為無行為能力人，自應由法定代理人代為或代受意
    思表示，法定代理人所為之撤回告訴之意思表示應與本人所
    為發生同一效力，而認為本案業經撤回告訴。
五、綜上所述，本案並未經合法告訴，縱使已合法告訴，亦已撤
    回告訴，揆諸首開說明，爰不經言詞辯論，諭知不受理之判
    決。
四、據上論斷，應依刑事訴訟法第303條第3款、第307條，判決
    如主文。
中    華    民    國    98    年    8     月    18    日
                  刑事第一庭    法  官  林清鈞
以上正本證明與原本無異。
如不服本判決應於收受判決後10日內向本院提出上訴書狀，並應
敘述具體理由；其未敘述上訴理由者，應於上訴期間屆滿後20日
內向本院補提理由書（均須按他造當事人之人數附繕本）「切勿
逕送上級法院」。
                                書記官  陳貴卿
中    華    民    國    98    年    8     月    18    日


司法院資訊處製作；財團法人民間司法改革基金會備份。
